臺灣高等法院臺中分院刑事判決　　　　96年度上訴字第1257號
上　訴　人　臺灣彰化地方法院檢察署檢察官
上　訴　人
即　被　告　乙○○
　　　　　　　　　　（另案在台灣雲林第二監獄執行中）
上列上訴人等因被告毒品危害防制條例案件，不服臺灣彰化地方
法院96年度訴字第248號中華民國96年3月23日第一審判決（起訴
案號： 臺灣彰化地方法院檢察署96年度毒偵字第425號），提起
上訴，本院判決如下：
    主  文
原判決撤銷。
乙○○施用第一級毒品，累犯，處有期徒刑拾月，扣案之海洛因
壹包（驗餘淨重零點壹貳公克、空包裝重零點貳柒公克）沒收銷
燬之。又施用第二級毒品，累犯，處有期徒刑陸月，扣案之吸食
器壹組沒收。應執行有期徒刑壹年貳月，扣案之海洛因壹包（驗
餘淨重零點壹貳公克、空包裝重零點貳柒公克）沒收銷燬之，吸
食器壹組沒收。
    事  實
一、乙○○前因施用毒品案件，經依原審法院裁定送強制戒治後
    ，於民國90年6月11 日因停止強制戒治付保護管束而出所，
    至90年12月13日因保護管束期滿未經撤銷視為執行完畢。且
    因上開連續施用第一、二級毒品案件，經原審法院以90年度
    訴字第96號判決分別判處有期徒刑8月、7月，應執行有期徒
    刑1年確定； 又因連續施用第一、二級毒品案件，經原審法
    院以92年度訴字第234號分別判處有期徒刑1年、9月， 應執
    行有期徒刑1年7月確定。其入監接續執行上開案件後，於95
    年1月3日假釋出監付保護管束， 至95年3月29日因假釋期滿
    未經撤銷視為執行完畢。再因連續施用第一、二級毒品案件
    ，經本院以95年度上訴字第2444號分別判處有期徒刑1年2月
    、7月，應執行有期徒刑1年7月確定（尚未執行完畢）。
二、詎乙○○仍不知悔改，復基於施用第一級毒品海洛因之犯意
    ，於95年12月5日上午10時許， 在彰化縣彰化市○○里○○
    路95號，以將海洛因摻入香菸中再點燃吸食之方式，施用第
    一級毒品海洛因一次。另基於施用第二級毒品甲基安非他命
    之犯意，於同日上午約10時許，在上開地點，以將甲基安非
    他命置於玻璃吸食器中再以火燒烤產生煙霧後吸食之方式，
    施用第二級毒品甲基安非他命一次。嗣於95年12月5日下午4
    時30分許，為警在彰化縣彰化市○○路95號對面鐵皮屋查獲
    ，並扣得其持有之第一級毒品海洛因一包（驗餘淨重0.12公
    克，空包裝重0.27公克），及乙○○所有供施用甲基安非他
    命之吸食器一組，而始悉上情。
三、案經台中市警察局第六分局報請臺灣彰化地方法院檢察署檢
    察官偵查起訴。
    理  由
一、按除被告所犯為死刑、無期徒刑、最輕本刑為三年以上有期
    徒刑之罪或高等法院管轄第一審案件者外，於前條第一項程
    序進行中，被告先就被訴事實為有罪之陳述時，審判長得告
    知被告簡式審判程序之旨，並聽取當事人、代理人、辯護人
    及輔佐人之意見後，裁定進行簡式審判程序；除簡式審判程
    序及簡易程序案件外，第一審應行合議審判，刑事訴訟法第
    二百七十三條之一第一項、第二百八十四條之一分別定有明
    文。本件被告所涉係死刑、無期徒刑、最輕本刑為三年以上
    有期徒刑之罪或高等法院管轄第一審案件以外之罪，並於原
    審行準備程序時就被訴事實為有罪之陳述，原審合議庭依前
    揭規定，經評議結果，裁定改由一名法官獨任行簡式審判程
    序，先予敘明。
二、訊據上訴人即被告乙○○對於上開施用第一、二級毒品之事
    實，坦承不諱。且被告為警查獲後，經警採集其尿液送驗結
    果，確呈嗎啡及甲基安非他命陽性反應，此有真實姓名與代
    號對照表、採集尿液鑑定同意書、詮昕科技股份有限公司濫
    用藥物尿液檢驗報告各一紙附卷可稽。另扣案之白色粉末一
    包，經鑑驗結果，確係海洛因無訛，有法務部調查局鑑定書
    一份在卷可憑（原審卷第92頁）。此外，復有該第一級毒品
    海洛因一包（驗餘淨重0.12公克，空包裝重0.27公克）及吸
    食器一組扣案可資佐證，足徵被告之自白確與事實相符，而
    堪予憑採。次查，被告前因施用毒品案件，經依原審法院裁
    定送強制戒治後，於90 年6月11日因停止強制戒治付保護管
    束而出所，至90年12月13日因保護管束期滿未經撤銷視為執
    行完畢；且因上開連續施用第一、二級毒品案件，經原審法
    院判處有期徒刑8月、7月，應執行有期徒刑1年確定； 又因
    施用毒品案件，經原審法院判處有期徒刑1年、9月，應執行
    有期徒刑1年7月確定等情，亦有臺灣高等法院被告前案紀錄
    表一份在卷可參，被告於本件再犯施用毒品犯行，自應依法
    追訴。本案事證已臻明確，被告施用第一、二級毒品海洛因
    犯行堪以認定，自應依法論科。
三、核被告所為，係犯毒品危害防制條例第十條第一項施用第一
    級毒品罪、第十條第二項施用第二級毒品罪。被告為施用而
    分別持有第一級、第二級毒品之低度行為，應為其施用第一
    級、第二級毒品之高度行為吸收，不另論罪。被告前因施用
    毒品案件，經原審法院以90年度訴字第96號判決分別判處有
    期徒刑8月、7月，應執行有期徒刑1年確定； 又因連續施用
    第一、二級毒品案件， 經原審法院以92年度訴字第234號分
    別判處有期徒刑1年、9月，應執行有期徒刑1年7月確定。其
    入監接續執行上開案件後，於95年1月3日假釋出監付保護管
    束， 至95年3月29日因假釋期滿未經撤銷視為執行完畢等情
    ，有臺灣高等法院被告前案紀錄表在卷可按；其於有期徒刑
    執行完畢後，五年內故意再犯有期徒刑以上之上開二罪，為
    累犯，均應依刑法第四十七條第一項規定加重其刑。被告所
    犯以上二罪，犯意各別，行為互殊，應予分論併罰。原審認
    被告犯罪事證明確，予以論罪科刑，固非無見。惟扣押之海
    洛因外包裝應併予宣告沒收銷燬（詳後述），原判決未為此
    部分之諭知，已有未洽；又被告所犯以上二罪，犯意各別，
    行為互殊，應予分論併罰，原判決理由欄漏未為此項論述，
    亦有未合。被告上訴意旨以其在本案之外，另有三次因施用
    毒品之行為被查獲，該部分犯行應為起訴效力所及，依法應
    一併審理；另檢察官上訴意旨亦以被告自95年4、5月間起至
    同年8月3日止，施用第一級毒品海洛因多次，又於95年8 月
    4日回溯96小時內之某時，施用第二級毒品甲基安非他命1次
    ，此等部分與原判決所認定之事實，具有集合犯之關係，屬
    於包括一罪，為法律上同一案件，原審未為審酌，就此部分
    漏未裁判，自嫌未洽，均指摘原判決不當云云。被告、檢察
    官之上訴雖均無理由（理由同後述無從併案審理部分），惟
    原判決既有上述可議之處，即屬無可維持，自應由本院將原
    判決撤銷改判。爰審酌被告有多項毒品之素行，及其施用毒
    品之動機、目的、方法、不知珍惜身體、所生危害，暨犯後
    坦承犯行之態度等一切情狀，分別量處如主文第二項所示之
    刑，並定其應執行之刑，以示懲儆。又扣案之第一級毒品海
    洛因一包（驗餘淨重0.12公克，空包裝重0.27公克），係屬
    第一級毒品（該等海洛因之外包裝因有海洛殘留，難以析離
    ，亦應認屬第一級毒品〈按調查局鑑定時雖對外包裝秤重，
    但實際上包裝袋內仍有海洛因之殘留，有該局93年3月19 日
    調科壹字第09300113060號函可參〉）， 應依毒品危害防制
    條例第18條第1項前段規定沒收銷燬之； 另扣案之吸食器一
    組，係被告所有並供其施用甲基安非他命之用，業據被告供
    明在卷，爰依刑法第38條第1項第2款規定，併予宣告沒收。
四、移送本院併辦部分：
    台灣彰化地方法院檢察署併案意旨：(一)96年度毒偵字第1478
    號：被告於九十五年八月三日中午十二時許，在其位於彰化
    縣溪湖鎮○○里○○○街15號一樓居所內，施用第一級毒品
    海洛因一次；另於九十五年八月四日或回溯前九十六小時內
    ，在不詳地點，施用第二級毒品甲基安非他命一次，嗣於同
    年八月四日上午七時三十分許，在上開居所內，為警執行搜
    索查獲，並扣得海洛因一包（淨重0.46公克）。(二)96年度毒
    偵字第1513號：被告自九十五年七月一日起，至同年九月八
    日下午三時許止，在彰化縣福興鄉○○村○○○○道路旁，
    施用第一級毒品海洛因多次；另基於施用第二級毒品甲基安
    非他命之犯意，於上開時間、地點、施用第二級毒品甲基安
    非他命多次。嗣於九十五年九月八日晚間十時二十分許，為
    警在彰化縣福興鄉○○村○○路○段132巷23 號旁之產業道
    路查獲，並扣得海洛因三包（合計毛重4.51公克）、甲基安
    非他命一包（毛重1.2公克）、 電子秤一台及分裝袋一袋、
    經其同意採集尿液送驗後，結果呈嗎啡、甲基安非他命陽性
    反應，始悉上情。(三)96年度毒偵字第2106號：被告於九十六
    年四月二十八日晚間十時許，在彰化縣彰化市某地，施用第
    一級毒品海洛因一次；另基於施用第二級毒品甲基安非他命
    之犯意，於九十六年四月三十日為警查獲前三日內，在彰化
    縣彰化市某地，施用第二級毒品甲基安非他命一次。嗣於九
    十六年四月三十日下午二時許，因另案為警在彰化縣埔鹽鄉
    ○○路○段六號（美谷遊藝場）查獲，並扣得甲基安非他命
    吸食器壹組、塑膠袋一個、電子磅秤壹台及塑膠剷管壹支等
    物，始悉上情。查被告所涉前開犯行與本案檢察官起訴之犯
    行間，具有集合犯之關係，屬於包括一罪，為法律上之同一
    案件，應為起訴效力所及，而移請本院併案審理。按刑法第
    56條連續犯之規定業經總統於94年2月2日以總統華總一義字
    第09400014901號令刪除該條文， 並自95年7月1日施行。而
    依新法對於上開反覆實施犯罪模式之對應處置，除合於「接
    續犯」或「包括一罪」之情形外，則僅能依數罪併罰之規定
    個別處斷。又連續數行為而犯同一之罪名，部分之數行為，
    發生在新法施行前者，新法施行後，該部分適用最有利於行
    為人之法律，若其中部分之一行為或數行為，發生在新法施
    行後者，該部分不能論以連續犯（ 最高法院95年第8次刑事
    庭會議決議意旨參照）。而依最高法院86年台上字第3295號
    判例意旨，數行為於同時同地或密切接近之時地實施，侵害
    同一之法益，各行為之獨立性極為薄弱，依一般社會健全觀
    念，在時間差距上，難以強行分開，在刑法評價上，以視為
    數個舉動之接續施行，合為包括之一行為予以評價，較為合
    理，方屬接續犯之範疇，足見「接續犯」之成立，係以時、
    空密接性為前提要件，即透過對於同一法益之同種類侵害行
    為繼續不間斷之實行，業已稀釋個別行為之獨立性，致使刑
    法評價時將之視為單一、整體之犯罪行為，以符合社會一般
    人對於行為概念之認知，並與行為人之犯罪目的相互結合，
    則以接續犯之概念評價多數施用毒品之行為，即有不當；至
    於學理上「包括一罪」概念中，與施用毒品之犯罪型態較有
    關聯者，應屬「集合犯」之態樣，此即依一般社會通念，特
    定犯罪行為具有反覆實施之特性，立法者於制定刑罰法律之
    初，亦已認知該種行為類型之反覆性，而有意藉由法條中客
    觀構成要件之行為要素，涵括上開具有反覆實施特性之數個
    犯罪行為，仍僅接受一次刑法之評價為已足；然施用毒品犯
    罪，或為零星偶一之施用，或長期不間斷的反覆施用，均有
    其可能性，是自難認立法者於制定刑罰法律之初，已認知施
    用毒品行為必屬具反覆性之犯罪，且有意藉由法條中客觀構
    成要件之行為要素，涵括上開具有反覆實施特性之數個犯罪
    行為。況實務上最高法院歷來僅將專以觸犯該等法條之罪，
    為其日常生活之職業者之常業犯，認為其性質上屬多數行為
    之集合犯，在法律上將之擬制為一罪（即學理上稱之實質上
    一罪）（最高法院92年台上字5115號判決、92年台上字第49
    59號判決、93年台上字第3609號判決、94年台上字第4567號
    判決），而本次刑法修正既依據「刑罰公平原則」之考量，
    刪除有關連續犯之規定，並將含有連續犯性質之常業犯一併
    全數刪除（參見刑法修正草案總說明），則再以集合犯之概
    念評價多數施用毒品之行為，即有不當。因此，多次施用毒
    品犯罪之行為，當無論以「接續犯」或「集合犯」之餘地，
    此時則應回歸一般刑法上行為單、複數之認定，而予論罪科
    刑，較稱妥適。檢察官認上開移送本院併案審理部分，與被
    告經起訴而為有罪判決之施用第一級毒品部分，係屬集合犯
    之包括一罪，此項法律上見解，尚有可議之處。況本案被告
    犯罪之時間為九十五年十二月五日；併案部分之犯罪時間則
    分別在九十五年八月三日、九十五年七月一日起至同年九月
    八日止、九十六年四月二十八日（施用海洛因部分）；九十
    五年八月四日或回溯前九十六小時內、九十五年七月一日起
    至同年九月八日止、九十六年四月三十日為警查獲前三日內
    （施用甲基安非他命部分）。本案被告犯罪時間（95年12月
    5 日）距之前被告施用第一、二級毒品之時間（95年9月8日
    ）將近有三個月，另距之後被告施用第一、二級毒品之時間
    （96年4月28、4月30日前3日）， 亦有將近五個月的長久時
    間，則被告施用海洛因、甲基安非他命是否已成癮或習慣，
    亦有疑義。檢察官移送本院併案審理部分，依前揭說明，尚
    難認與上開經起訴並經論罪科刑部分間，具有集合犯之一罪
    關係，本院自無從併予審判，應將此部分退回由檢察官另行
    處理。
據上論結，應依刑事訴訟法第三百六十九條第一項前段、第三百
六十四條、第二百九十九條第一項前段，毒品危害防制條例第十
條第一項、第二項、第十八條第一項前段，刑法第十一條前段、
第四十七條第一項、第五十一條第五款、第三十八條第一項第二
款，判決如主文。
本案經檢察官甲○○到庭執行職務。
中　　華　　民　　國　　96　　年　　6 　　月　　7 　　日
            刑事第四庭    審判長法　官  洪  耀  宗
                                法　官  陳  欣  安
                                法　官  江  德  千
上列正本證明與原本無異。
施用第一級毒品部分，得上訴。
施用第二級毒品部分，不得上訴。
如不服本判決應於收受送達後十日內向本院提出上訴書狀，其未
敘述上訴之理由者並得於提起上訴後十日內向本院補提理由書 (
均須按他造當事人之人數附繕本)。
                                書記官  吳  麗  琴
中　　華　　民　　國　　96　　年　　6 　　月　　7 　　日
【附錄論罪科刑法條】
毒品危害防制條例第10條
施用第一級毒品者，處6月以上5年以下有期徒刑。
施用第二級毒品者，處3年以下有期徒刑。
